【裁判字號】    89,上易,1985
【裁判日期】    900118
【裁判案由】    竊盜等
【裁判全文】
臺灣高等法院高雄分院刑事判決                  八十九年度上易字第一九八五號
    上 訴 人  台灣高雄地方法院檢察署檢察官
    上 訴 人  乙○○
    即 被 告
右上訴人因被告竊盜案件，不服臺灣高雄地方法院八十九年度易字第三○四八號中華
民國八十九年十月十二日第一審判決（起訴案號：臺灣高雄地方法院檢察署八十八年
度偵字第二九五四六號），提起上訴，本院判決如左：
      主  文
原判決關於竊盜部份撤銷。
乙○○隱匿有人居住之建築物於夜間竊盜，處有期徒刑陸月，如易科罰金，以參佰元
折算壹日。
其他上訴駁回。
      事  實
一、乙○○於民國八十八年十一月二十六日晚間九時許，與其友人至高雄市○○區○
    ○路丙○○所經營之四季紅小吃店消費，竟意圖為自己不法之所有，於其友人先
    行離去後，趁丙○○疏於注意之際，隱匿於包廂內，伺丙○○打烊離開之時，於
    八十八年十一月二十七日凌晨二時許（起訴書誤載為二十八日），竊取丙○○所
    有置於包廂內價值共計約新台幣（下同）二十五萬元之電子琴一台、電視機二台
    、投幣式伴唱機一台及錄影機二台，得手後，以自備之飼料袋將之分裝成十袋，
    再以其所有車號ＺＮ─六五四六號自小貨車，載至住處附近藏匿，並破壞投幣式
    伴唱機之投幣箱連同鎖頭取得箱內拾元硬幣約四百元。嗣於八十八年十一月二十
    七日中午一時許丙○○經人告知為乙○○所竊，向其索討並應允歸還時支付一萬
    元作為代價，乙○○始於八十八年十一月二十八日六時許將上開物品堆置於該店
    門口而查獲。
二、案經丙○○訴由高雄市政府警察局左營分局移送臺灣高雄地方法院檢察署檢察官
    偵查起訴。
    理  由
壹、撤銷改判部分：
一、訊據上訴人即被告乙○○固不諱言有於前揭時、地拿走告訴人丙○○所有置於包
    廂內之物，惟矢口否認其有竊盜之犯行，辯稱：該置於包廂內之電子琴等物，係
    我向丙○○借的，並非偷的云云。經查，右揭事實，業據被告於警訊時自白不諱
    ，核與告訴人丙○○於警訊時所指訴情節相符（見警訊卷第一至二頁），而證人
    即警員林建良於原審審理時亦證稱：「案發當日早上十點多丙○○打電話報案，
    當時我備差，勤務中心通報說四季紅小吃店有失竊現場，我到達現場時，四季紅
    小吃店的老闆說他店內的機器之前的晚上被偷搬走，但確實被搬走的時間被害人
    沒說清楚，被害人當時說機器應是店裡的客人搬走的，他知道是那一位，被害人
    說現在已搬回來了放在店外面，卷附的照片是我所拍攝的，照片上的機器在我到
    達現場時，機器是放在店的大門外，我就拍照存證，拍照日期就是照片上所顯示
    的日期，我拍完照片後我就告訴被害人說若知道是何人搬走的再去報案」等語（
    見原審卷第三十三頁），且有上開機器連同投幣箱鎖頭被破壞堆置於告訴人店門
    口之照片三幀附卷可稽；告訴人丙○○於本院調查時更明確指稱：「與被告不熟
    ，被竊前一日他有至我店裡消費，我沒有注意到被告付帳後還藏在小吃店裡。」
    「（如何發現是被告偷的？）有人看見，告訴我的，被告綽號叫鬍鬚，人家告訴
    我是鬍鬚偷的。」等語（見本院八十九年十二月十五日訊問筆錄），顯見被告於
    搬運前開機器之際，並未得告訴人之同意，且告訴人亦不知被告欲前來搬運之事
    實，否則被告豈會趁凌晨時分，無人在場之際，獨自一人前往，又於事發後隔日
    之清晨六時許，再將前開機器堆置在告訴人店門口，而非直接交還告訴人以當面
    道謝之理？告訴人於原審審理時附和被告之說詞，改稱當時以為東西被偷，後來
    才知道是被告借走等語，顯係事後迴護被告之說詞，實不足採；況且該伴唱機之
    投幣箱連同鎖頭已遭破壞並取走其內硬幣約四百元，亦據告訴人指訴明確，並有
    照片三幀附卷可稽，益證被告確有不法所有之意圖甚明，是被告前述所辯顯係事
    後卸責之詞，不足採信。本件事證明確，被告犯行洵堪認定。
二、核被告乙○○所為，係犯刑法第三百二十一條第一項第一款之加重竊盜罪。
三、原審對上開被訴部分，予以論罪科刑，固非無見，惟查刑法第四十一條業經總統
    於九十年一月十日甲布施行，將易科罰金之適用範圍擴大為最重本刑五年以下有
    期徒刑之罪，而受六月以下有期徒刑或拘役之宣告者，均予適用，依刑法第二條
    第一項前段規定，自應依修正後之新法較有利於被告，原判決未及為新、舊法之
    比較適用，尚有未合，被告上訴意旨，否認犯罪，雖無理由，惟原判決既有上開
    可議，仍應由本院將原判決關於竊盜部份，予以撤銷改判，審酌被告素行非佳，
    不知惕勵行止，僅因一時貪欲，即恣意行竊，本不宜輕縱，惟念其所竊財物已追
    回，犯罪所生損害並未擴大，告訴人亦表示原諒等一切情狀，仍如原審量處有期
    徒刑六月，並諭知如易科罰金，以三百元折算一日。
貳、上訴駁回部分：
一、甲訴意旨另以：被告乙○○於竊得前開財物後，經丙○○知悉向其索討時，竟意
    圖為自己不法所有，出言向丙○○恐嚇稱：須交付贖金三萬元，否則即將前開之
    物砸毀，及若報警會叫人毆打並要丙○○小心等語，致丙○○心生畏懼，併經討
    價後將身上僅有之一萬元交付，始取回該批機器，因認被告涉有刑法第三百四十
    六條第一項之恐嚇取財罪嫌云云。
二、本件甲訴人認被告涉有前揭恐嚇取財犯行，無非係以告訴人丙○○於警訊時之指
    訴，及告訴人交付一萬元以取回前開伴唱機等物為其論罪依據。惟訊據被告乙○
    ○堅決否認有何上開犯行，辯稱：因丙○○誤以為偷竊其電子伴唱機等物而報警
    ，故支付一萬元作為補償，沒有恐嚇丙○○等語。
三、按犯罪事實應依證據認定之，無證據不得推定其犯罪事實；復不能證明被告犯罪
    或其行為不罰者，應諭知無罪之判決，刑事訴訟法第一百五十四條、第三百零一
    條第一項分別定有明文。次按認定不利於被告之事實，須依積極證據，苟積極證
    據不足為不利於被告事實之認定，即應為有利於被告之認定，更不必有何有利之
    證據。最高法院三十年上字第八一六號著有判例可資參照。經查告訴人丙○○固
    於第二次警訊中陳稱：確實有交付現金一萬給乙○○，他說我不給的話，要將物
    品砸壞，還說敢報警的話會叫人毆打我，叫我小心等言詞恐嚇，當時我很害怕，
    才交付贖金等語（見警訊筆錄第五頁背面），惟與其第一次警訊中陳稱被告沒有
    恐嚇他，是因很心急要要回東西，故支付一萬元予被告等語（見警訊筆錄第二頁
    ），及於原審及本院審理時一再陳明被告沒有恐嚇他，係他於被告歸還上開機器
    時主動給被告等語，告訴人就被告究有無恐嚇及何以交付一萬元等情，其前後之
    指述不一，且互相矛盾，是其陳述是否可信，已有疑義；另被告固坦認有收受告
    訴人支付之一萬元，惟該款項是否確係被告以恐嚇犯行取得，除告訴人之指述外
    ，並無其他證據足資佐憑，況參酌告訴人於警訊時係指陳被告起先開口要三萬元
    ，經討價還價後才降至一萬元等情以觀，果若告訴人已害怕至極，衡情應不敢與
    被告就贖金多寡有所折衝之理，足徵告訴人於警訊中陳稱被告恐嚇致他心生畏懼
    而交付款項等語，實屬無據，自難僅以告訴人前後不一且矛盾齟齬之指訴，遽認
    為被告有恐嚇取財犯行。此外，復查無其他積極證據足資證明被告確有甲訴人所
    指之犯行，要屬不能證明其此部份犯罪。
四、原審就被告被訴恐嚇取財罪嫌部分，為無罪之諭知，經核尚無不合，檢察官上訴
    意旨，指摘原判決此部份不當，並無理由，亦應予以駁回。
據上論結，應依刑事訴訟法第三百六十八條、第三百六十九條第一項、第三百六十四
條、第二百九十九第一項前段，刑法第二條第一項前段、第三百二十一條第一項第一
款、修正後刑法第四十一條第一項、罰金罰鍰提高標準條例第二條判決如主文。
本案經檢察官林炳雄到庭執行職務。
中    華    民    國      九十      年       一       月     十八   日
                              臺灣高等法院高雄分院刑事第七庭
                                  審判長法官  王光照
                                        法官  黃仁松
                                        法官  黃憲文
右正本證明與原本無異。
不得上訴。
                                      書記官  黃玉珠
中    華    民    國      九十      年       一       月    二十    日
附錄：本判決論罪科刑法條：
刑法第三百二十一條第一項第一款
犯竊盜罪而有左列情形之一者，處六月以上五年以下有期徒刑：
一、於夜間侵入住宅或有人居住之建築物、船艦或隱匿其內而犯之者。
                                                                 Ｊ


司法院資訊處製作；財團法人民間司法改革基金會備份。
